【裁判字號】    95,上易,612
【裁判日期】    950630
【裁判案由】    業務侵占
【裁判全文】
臺灣高等法院臺中分院刑事判決         95年度上易字第612號
上  訴  人
即  被  告    乙○○
          （即施景懷）
上列上訴人因業務侵占案件，不服臺灣臺中地方法院95年度易字
第503號中華民國95年4月18日第一審判決（起訴案號：臺灣臺中
地方法院檢察署94年度偵緝字第1693號），提起上訴，本院判決
如下：
    主  文
原判決撤銷。
乙○○連續意圖為自己不法之所有，而侵占對於業務上所持有之
物，處有期徒刑陸月，如易科罰金，以佰元折算壹日。
    事  實
一、乙○○（原名施景懷）自民國（下同）83年12月間起至93年
    4 月間止，任職於南山人壽保險股份有限公司（下稱南山壽
    險公司）台中分公司，在該公司三民通訊處擔任業務人員，
    負責在台中縣市、彰化縣市等中部地區招攬客戶及收取客戶
    保費繳回公司，為從事業務之人。竟基於意圖為自己不法所
    有之概括犯意，自92年10月間起至93年 3月間止，連續多次
    利用向客戶收取保費之機會，將其向如附表所示張進發等客
    戶所收取應繳回南山壽險公司、為其業務上所持有之保險費
    ，以變異持有為所有之意思予以侵占入己，供已花用，合計
    侵占總金額為新臺幣（下同）80萬7千555元（客戶姓名及金
    額詳如附表所示、惟總金額應為「80萬7555元」）。嗣乙○
    ○於93年 4月間離職後，南山壽險公司接獲客戶申訴，經清
    查後始悉上情，於93年6月28日訴請偵辦。
二、案經南山壽險公司訴由臺灣臺中地方法院檢察署檢察官偵查
    起訴。
    理  由
一、上揭事實，業據上訴人即被告乙○○（下稱被告）於偵查、
    原審及本院審理中坦承不諱，核與告訴人南山壽險公司之代
    理人劉錦勳律師於偵查中、告訴代理人甲○○於原審中指訴
    及於本院審理中具狀指陳情節相符，並有南山壽險公司業務
    代表聘約書、業務人員管理規定各1張、如附表編號1至31號
    所示保戶之人身保險要保書計31張、保戶盧明輝匯款單、保
    戶張進發、許文顯、洪耀書、翁梅收據各 1張、保戶吳玟
    錡收據 2張、保戶許文顯、林易陞、洪誌、張進發、陳淑
    萍、簡仲修、許文顯、吳玟琦、劉家綾、洪耀書、翁梅、
    林易陞、許淑芬、林天戶等保戶出具之聲明書（均影本）等
    件在卷可稽，足認被告自白與事實相符，堪可採信。本案事
    證明確，被告犯行堪予認定。又據告訴代理人於偵查中所提
    出如附表所示之客戶及金額，因被告以客票繳交保費時，並
    有繳交部分現金額而應扣除，嗣經南山壽險公司與被告會算
    結果，侵占金額應為 807,555元乙情，亦據告訴代理人具狀
    陳明在卷（附本院審理卷），並為被告所供承，此部分亦堪
    認定。
二、按被告自83年12月間起受僱於南山壽險公司擔任業務人員，
    負責招攬客戶及收取保費，為從事業務之人，業據被告於審
    理中直承在卷，核與告訴代理人甲○○於審理中指訴情節相
    符。是核被告所為，係犯刑法第336條第2項之業務侵占罪。
    被告上揭先後多次業務侵占犯行，時間緊接，手法相同，觸
    犯構成要件相同之罪名，顯係基於概括之犯意反覆為之，為
    連續犯，應依刑法第56條之規定，以一罪論。
三、原審予以論罪科刑，固非無見，惟：1.被告侵占金額總計應
    為80萬7555元，原審誤認為85萬7697元，金額已有未符；且
    案發後被告並已清償 7萬元，再扣除被告任職期間存於告訴
    人公司之津貼、公積金32萬1524元，被告所積欠告訴人公司
    金額應僅為41萬6031元乙節，業據告訴人具狀陳明在卷（附
    本院卷），原審認論被告事後均未償還，亦嫌未洽；2.被告
    係於93年 4月間離職，而其侵占犯行之時間係其任職期間之
    「92年10月間起至93年 3月間」，業據告訴代理人於偵查中
    具狀陳明（參第15713號偵卷第6頁）在卷，並經被告於本院
    審理中供承無訛（參本院審判筆錄第 5頁），原判決認被告
    侵占犯行之時間為「91年10月至94年 6月」，與事實不符，
    亦屬不當；又被告之原名為「施景懷」，原判決載為「施錦
    懷」，並嫌疏誤。被告以原審量刑過重為由執詞上訴，雖非
    有據，固未指摘及此，然原判決既有上揭可議，仍屬無可維
    持，應由本院將原判決撤銷改判。爰審酌被告前無犯罪紀錄
    ，素行尚可（有其前案紀錄表可考）、本件犯罪動機、目的
    、手段、侵占之金額計為80,7555元、扣除已清償7萬元及公
    積金等項後尚欠41萬6031元、餘款迄未與告訴人公司和解，
    惟犯後坦承犯行、尚知悔悟等一切情狀，量處如主文第 2項
    所示之刑，並諭知易科罰金之折算標準，以示懲儆。
據上論結，應依刑事訴訟法第369條第1項前段、第364條、第299
條第1項前段，刑法第56條、第336條第2項、第41條第1項前段，
罰金罰鍰提高標準條例第1條前段、第2條，判決如主文。
本案經檢察官丙○○到庭執行職務。
中    華    民    國    95    年    6     月    30    日
          刑事第十一庭  審判長法  官  黃  梅  月
                              法  官  林  宜  民
                              法  官  林  欽  章
上列正本證明與原本無異。
不得上訴。
                              書記官  巫  彥  佳
中    華    民    國    95    年    6     月    30    日
附錄論罪科刑法條：刑法第336條
對於公務上或因公益所持有之物，犯前條第一項之罪者，處一年
以上七年以下有期徒刑，得併科五千元以下罰金。
對於業務上所持有之物，犯前條第一項之罪者，處六月以上五年
以下有期徒刑，得併科三千元以下罰金。
前二項之未遂犯罰之。
附  表：
編號     客戶名稱       金額
 1        張進發        38000元
 2        陳淑萍        22531元
 3        簡仲修        23410元
 4        許文顯       131650元
 5        吳玟錡        76128元
 6        劉家綾        18831元
 7        洪耀書        39000元
 8        翁梅       115000元
 9        林易陞        68460元
10        許淑芬        10051元
11        林天戶        72520元
12        曾春燕        69090元
13        盧明輝        50000元
14        楊翰媃        25990元
15        洪誌峰        29834元
16        溫佳靈        21000元
17        林香蕾        50454元
註：因乙○○以客票繳保費時，並有分別繳交部分現金額而應扣
    除，經南山壽險公司與乙○○會算結果，侵占金額為$807,5
    55元。
                                                      Ａ


司法院資訊處製作；財團法人民間司法改革基金會備份。
